【裁判字號】    95,台上,1661
【裁判日期】    950330
【裁判案由】    詐欺
【裁判全文】
最高法院刑事判決            九十五年度台上字第一六六一號
    上  訴  人  鍾高芳
                        119.
    被      告  甲○○
    選任辯護人  姜志俊律師
上列上訴人因自訴被告詐欺案件，不服台灣高等法院中華民國九
十二年七月十五日第二審判決（九十一年度上易字第一七六九號
，自訴案號：台灣桃園地方法院九十年度自字第五號），提起上
訴，本院判決如下：
    主  文
上訴駁回。
    理  由
按刑法第三百三十九條之詐欺罪，經第二審判決後，不得上訴於
第三審法院，刑事訴訟法第三百七十六條第四款定有明文。又自
訴案件，是否屬於詐欺罪，應以其所訴事實應適用之法條為準。
而追加自訴，依刑事訴訟法第三百四十三條準用同法第二百六十
五條第一項之規定，應於第一審辯論終結前為之，至於審判不可
分之原則，必須所自訴之罪成立，其自訴效力始及於全部。本件
上訴人鍾高芳於第一審提起自訴意旨略以：自訴人（即上訴人）
為建築大樓，需資金週轉，於民國八十一年三月二十一日，經由
被告甲○○介紹，向楊川田借款新台幣（下同）四千萬元，而提
供自訴人所有，座落桃園縣平鎮市○○段一六一一、一六一三、
一六一四地號三筆土地，作為擔保，於同年三月二十三日，設定
最高限額四千八百萬元抵押權登記予楊川田，自訴人另簽發台灣
省合作金庫中壢支庫龍潭辦事處為付款人、帳號二七二六之二號
、八十一年五月二十三日期、面額為五百萬元（第000000
0號）、五百萬元（第0000000號）、一千萬元（第00
00000號）、二千萬元（第0000000號）四張本金支
票，交由承辦代書陳鳳貴代理楊川田收受，以為交付借款之憑證
。詎料，楊川田竟不交付借款與自訴人，反將一千五百萬元委託
第三人陳建全，轉交予被告所指定在台北縣板橋市永豐證券公司
之會計李小姐，另二千五百萬元則電匯至被告之銀行帳戶。自訴
人迄今分文未取，上開土地卻為楊川田所拍賣進而承受，因認被
告涉有刑法第三百三十九條第一項之詐欺取財罪嫌云云。則其所
訴被告之犯罪事實所應適用之法條，為刑法第三百三十九條第一
項之詐欺罪，已甚明確，核屬刑事訴訟法第三百七十六條第四款
之案件。上訴人於第一審辯論終結前，並未追加自訴被告之偽造
文書事實，迨遲至原審法院審理中，上訴人始提出「補呈上訴理
由狀」，主張被告偽造上訴人姓名簽立四千萬元之收據，涉犯偽
造文書罪，此與上開詐欺罪有牽連關係，為裁判上一罪等情（見
原審卷第二三五至二三八頁），揆諸上開說明，自有未合。是本
件仍屬不得上訴於第三審法院之案件，既經原審維持第一審諭知
被告無罪之判決，駁回上訴人在第二審之上訴，即告確定，上訴
人復就此部分提起第三審上訴，顯非法之所許，應予駁回。至原
判決於理由內敘明被告無偽造上訴人名義文書之情事，不能科以
偽造文書之罪責云云，係屬贅餘，但不影響原判決之本旨，而偽
造文書部分並非第一審法院審判之對象，原審亦僅對上訴人不服
第一審關於詐欺部分判決所提起之上訴，予以駁回，故其附帶說
明被告不成立偽造文書罪部分，依上說明，即與詐欺部分不生審
判不可分問題，合予說明。
據上論結，應依刑事訴訟法第三百九十五條前段，判決如主文。
中    華    民    國  九十五  年    三    月   三十   日
                      最高法院刑事第五庭
                          審判長法官  莊  登  照
                                法官  洪  明  輝
                                法官  黃  一  鑫
                                法官  林  秀  夫
                                法官  徐  昌  錦
      本件正本證明與原本無異
                                      書  記  官
中    華    民    國  九十五  年    四    月    十    日
                                                      Ｅ


司法院資訊處製作；財團法人民間司法改革基金會備份。
